臺灣彰化地方法院刑事裁定
111年度聲字第242號
聲  請  人  臺灣彰化地方檢察署檢察官   
受  刑  人  翁傑源



上列聲請人因受刑人妨害性自主案件，聲請准予強制治療（111
年度執聲字第91號），本院裁定如下：
    主    文
甲○○應入相當處所施以強制治療至其再犯危險顯著降低為止，執
行期間應每年至少一次鑑定、評估有無停止治療之必要。
    理    由
一、聲請意旨略以：受刑人即受處分人（下稱受刑人）甲○○因對
    未成年人猥褻案件，經本院定應執行刑有期徒刑2年8月確定
    ，業經臺灣彰化地方檢察署於民國108年12月5日移送法務部
    ○○○○○○○執行迄今已滿2年在案。茲據彰化監獄函送有關資料
    ，以該受刑人在執行期間，經接受輔導（教育）或（身心）
    治療後，經鑑定、評估小組報告決議，認有再犯之危險，請
    求施以強制治療，經核屬實，審酌受刑人執行過程之輔導（
    教育）或（身心）矯正治療、自我控制再犯預防成效及應否
    施以治療之鑑定、評估報告，認有再犯之危險，自應施以強
    制治療，以預防再犯罪與社會防衛之目的，爰依刑法第91條
    之1第1項、刑事訴訟法第481條第1項規定，聲請對受刑人施
    以強制治療等語。
二、按「犯第221條至第227條、第228條、第229條、第230條、
    第234條、第332條第2項第2款、第334條第2款、第348條第2
    項第1款及其特別法之罪，而有下列情形之一者，得令入相
    當處所，施以強制治療：、徒刑執行期滿前，於接受輔導
    或治療後，經鑑定、評估，認有再犯之危險者。、依其他
    法律規定，於接受身心治療或輔導教育後，經鑑定、評估，
    認有再犯之危險者。前項處分期間至其再犯危險顯著降低為
    止，執行期間應每年鑑定、評估有無停止治療之必要。」刑
    法第91條之1定有明文。又刑法第91條之1第1項之施以強制
    治療及同條第2項之停止強制治療處分之執行，由檢察官聲
    請該案犯罪事實最後裁判之法院裁定之，刑事訴訟法第481
    條第1項亦有明文。而保安處分係針對受處分人將來之危險
    性所為之處置，以達教化、治療之目的，為刑罰之補充制度
    。我國現行刑法採刑罰與保安處分雙軌制，係在維持行為責
    任之刑罰原則下，為協助行為人再社會化之功能，以及改善
    行為人潛在之危險性格，期能達成根治犯罪原因、預防犯罪
    之特別目的。是保安處分中之強制治療，旨在對於妨害性自
    主犯罪之被告，藉由治療處分以矯正其偏差行為，避免其有
    再犯之虞，故法院斟酌是否施以治療處分，應以被告有無再
    為妨害性自主犯罪之虞，而有施以矯治之必要，資為判斷。
三、經查：
  ㈠受刑人前因對未滿14歲之女子猥褻罪，共2罪，經本院以108
    年度侵訴字第17號判決各判處有期徒刑1年10月，定應執行
    刑有期徒刑2年8月確定，有上開判決及臺灣高等法院被告前
    案紀錄表在卷可稽。是本院為本案犯罪事實最後裁判之法院
    ，檢察官向本院提出聲請，係屬合法，先予敘明。
  ㈡又受刑人因前開案件等，現於法務部○○○○○○○0○○○○○○)執行中
    ，即將於111年7月3日縮刑期滿。而受刑人於108年12月5日
    入監後○00○0○○○○○○○，12月10日入彰化監獄），自109年1月
    17日起至同年11月20日止，每月1到2次不等，每次約1小時
    ，共實施20次個別治療；再於109年12月3日起至110年2月10
    日止，每月1至2次不等（109年6、7月全國疫情警戒第三級
    期間未進行），每次約2小時，共實施20次團體治療。惟受
    刑人經20次個別治療、18次團體治療後（於鑑定後又進行2
    次團體治療），經鑑定受刑人再犯可能性評估為中危險、低
    度可治癒性，鑑定報告認為：「對自身危險因子、犯案歷程
    及循環、嫌惡源、因應策略等無法適當理解」，並建議：「
    持續給予再犯預防訓練、兩性關係處理、自我覺查訓練、同
    理心訓練等課程」等情，在經該監111年度第1次聲請刑後強
    制治療審查會議暨111年度第1次妨害性自主罪與妨害風化罪
    身心治療成效評估會議，以受刑人「須澄清犯罪歷程或病因
    ；再犯預防訓練不足；否認、抗拒、無自省；加強同理心訓
    練；認知扭曲嚴重；支持系統不佳或不明；衝動控制差；需
    提升挫折容忍力；需加強人際互動能力；明顯性偏差；需處
    理性幻想；合理化犯行；再犯風險高；需提升社交技巧；教
    導安全性行為」等理由，認有再犯之危險，而有施以刑後強
    制治療之必要等情，有性侵害受刑人刑中鑑定報告書、評估
    報告書、治療紀錄、審查投票結果等資料可憑。
　㈢另經本院函詢彰化監獄上開性侵害受刑人刑中鑑定報告書中
    ，為何受刑人於Static-99量表、PRASOR量表及MnSOST-R量
    表中，再犯率大約僅屬於「中度」，然鑑定報告卻達成受刑
    人有「需強制身心治療」之結果評估？經評估過程治療師表
    示上開鑑定報告之評估結果係由2位心理師，經由對受刑人
    為20次個別治療及18次團體治療，2位心理師除使用上開Sta
    tic-99量表、PRASOR量表及MnSOST-R量表作為評估工具外，
    另針對量表評估風險因子之不足處，輔以2位心理師之臨床
    判斷，針對被告犯案行為方面、性侵處遇反應方面、在監適
    應及認知功能方面予以分析考量（函內另詳細說明考量之依
    據），而作成受刑人確實有強制身心治療之必要等情，有上
    開彰化監獄函在卷為證（本院卷第23至25頁）。
　㈣再經本院開庭訊問受刑人，於告以鑑定報告及函示內容要旨
    後，受刑人當庭表示：我願意繼續接受治療等語，亦給予被
    告陳述意見之機會。　
　㈤故本院參酌前揭評估、鑑定係由專業心理師綜合評估作成，
    有專業依據及客觀公正之評估標準，由形式上觀察，其評估
    、鑑定並無擅斷、恣意或濫權或其他不當之情事，且已敘明
    受刑人須受刑後強制治療之理由，自堪採信。是檢察官聲請
    本院裁定受刑人令入相當處所施以強制治療之保安處分，經
    核於法要無不合，應予准許。
四、爰裁定如主文。
中　　華　　民　　國　　111 　年　　4 　　月　　19　　日
                  刑事第二庭        法  官  陳怡潔
以上正本證明與原本無異。
如不服本裁定，應於裁定送達後5日內，向本院提出抗告狀(須附
繕本)。
中　　華　　民　　國　　111 　年　　4 　　月　　19　　日
                                    書記官  謝儀潔